臺灣臺中地方法院刑事判決　　　　　　　96年度易字第3387號
公　訴　人　臺灣臺中地方法院檢察署檢察官
被　　　告　丙○○
上列被告因詐欺案件，經檢察官提起公訴（96年度偵字第10638
號）及移送併辦（96年度偵字第12448號），本院判決如下：
    主    文
丙○○幫助意圖為自己不法之所有，以詐術使人將本人之物交付
，處有期徒刑拾月，減為有期徒刑伍月，如易科罰金，以新臺幣
壹仟元折算壹日。
    犯罪事實
一、丙○○可預見將其帳戶資料任意交付身分不詳之陌生人後，
    極可能為不法者持供詐欺取財犯罪之用，以使被害人匯款並
    逃避司法機關之追查，竟不惜發生上述結果，而基於幫助他
    人易於實現詐欺取財犯罪之不確定故意，於某時、地，將其
    於96年1月16日向三信商業銀行股份有限公司市前分行（下
    稱三信商銀市前分行）所開立0000000000000號存簿儲金帳
    戶之存摺、印章、提款卡及密碼等資料交付某成年人。旋即
    有某詐欺集團成員，共同意圖為自己不法之所有，利用丙○○上開帳戶資料作為詐欺取財之工具，而分別於：(一)96年1
    月15日至19日止，由自稱為趙小曼、美惠、林秀美之3名女
    子，接續以電話對乙○○謊稱乙○○被抽中華瑞國際旅遊公
    司所舉辦之抽獎活動，可得獎金新臺幣（下同）88萬元，惟
    需其匯款支付辦理外匯及律師公證手續等費用，始能領取上
    述獎金，致乙○○信以為真，於96年1月19日，在中國信託
    商業銀行花蓮分行匯出52800元至對方所指丙○○之上述帳
    戶內；(二)96年1月19日8時40分許，又以電話對甲○○○騙稱
    甲○○○被抽中香港華瑞旅遊機構所舉辦抽獎活動之第三獎
    ，然需先匯出52800元之強制險費用至上述丙○○之帳戶中
    ，才能領取上開獎項，甲○○○不疑有異，於96年1月19日
    14時許，在新竹國際商業銀行頭份分行，匯出上述金額，被
    提領一空，嗣經向內政部警政署反詐騙諮詢專線查詢後，始
    知受騙。
二、案經臺中縣警察局豐原分局報請臺灣臺中地方法院檢察署檢
    察官偵查起訴，及該署檢察官移送併辦。
    理    由
一、訊據被告丙○○雖供承有於96年1月16日至三信商銀市前分
    行開立上述帳戶，然矢口否認有何幫助他人犯詐欺取罪之犯
    行，辯稱其申設該帳戶後，不知於何時遺失相關資料，絕非
    其任意交付給他人使用云云。經查：
    (一)關於上述2名被害人遭詐欺集團以其等皆被抽中旅遊機構
      之獎項為由，而遭詐欺匯出前揭款項至被告三信商銀市前
      分行之帳戶內等事實，有其2人於警詢時所陳述之始末及
      被害人乙○○於檢察官訊問時所具結證述之受害情節、被
      害人甲○○○提出之「新竹國際商業銀行匯款副通知書」
      與乙○○所提出之「中國信託商業銀行匯款申請書」影本
      各1紙、上述被告帳戶之開戶基本資料暨三信商業銀行客
      戶帳卡明細單等影本1份等證據資料在卷足憑，是被告所
      申設之帳戶資料，確實有助於上述詐欺集團易於實現對此
      2名被害人詐欺取財。
    (二)復參三信商業銀行客戶帳卡明細單所示，被告於96年1月
      16日以1000元開戶後，當日便將開戶之1000元領出，後該
      帳戶迅即被持為詐欺取財之工具，於96年1月19日經上述2
      名被害人各匯入52800元。而至本院審結時止，被告迄無
      就其何以於開戶當日立即領出開戶款項乙節，提出合理之
      說明。且其所辯解帳戶資料遺失云云，完全無法提出證據
      資料稍加釋明，復未指出可能之證據方法以供本院查證，
      致本院即欲信其所辯或有可能為真，都甚勉強，自然無從
      給予任何有利之認定。則綜合以上各項加以判斷後，被告
      實與實務上所常見出售或出租帳戶資料給詐欺集團使用之
      情節，如出一轍。本院乃不得不認為被告顯係於開戶後未
      幾，即在某時、地，任意將其帳戶資料交付某身份不詳之
      成年人使用。
    (三)被告除開立前述帳戶外，尚有向合作金庫銀行、台中商業
      銀行、臺灣郵政股份有限公司、聯邦商業銀行、永豐商業
      銀行等多家金融機構開戶，此有「金融機構回應狀態」1
      紙附卷可參（見96年度核交字第661號卷第3項），足見被
      告之智識程度不亞於常人，當然知悉任何人儘可自行開立
      帳戶存提往來，而無須蒐集、使用他人之帳戶。再者，近
      年來詐欺集團使用電話或手機簡訊，以受話人抽中贈獎活
      動或退稅或帳戶遭歹徒使用而需儘速轉出存款至其等所指
      定之帳戶等不一而足之理由，利用人頭帳戶詐欺取財得手
      之事例，在各平面或電子媒體時有所聞，主管機關為遏止
      此種犯罪，更一再對大眾宣導如何查證、防騙之方法，此
      就被告而言，未見有何奇特、例外之緣由，而可認其對於
      上開社會脈動毫無所悉。故被告誠可預見其任意交付帳戶
      資料給他人之後果，欲仍不惜為之，顯有幫助詐欺取財之
      犯意。
    (四)綜合前述，本件事證明確，被告幫助詐欺取財之犯行，足
      可認定。
二、核被告所為，係犯刑法第30條第1項、刑法第339條第1項之
    幫助詐欺取財罪。被告以一行為幫助該詐欺集團對上述2名
    被害人犯詐欺取財罪而觸犯數罪名，依刑法第55條前段，應
    從情節較重即對被害人甲○○○所犯部分，以一罪論處。又
    刑法第30條第2項規定：「幫助犯之處罰，得按正犯之刑減
    輕之」，故依上開規定，減輕其刑。爰審酌被告助長詐欺集
    團之犯罪，致被害人之損失不輕，卻矢口否認犯行，毫無尋
    求與被害人和解之意願，故應量處較同類型相似情節案件為
    重之刑度，並再考量其素行、犯罪之方法、手段等一切有利
    、不利之情狀後，量處如主文所宣告之刑。復查，本件被告
    所犯之罪，經本院宣告有期徒刑10月，且其犯罪時間在96年
    4月24日之前，此參中華民國九十六年罪犯減刑條例條例第3
    條第1項第15款之規定，應予減刑，故依該條例第2條第1項
    第3款，減為有期徒刑5月，並依同條例第9條之規定，諭知
    如易科罰金之折算標準。
三、96年度偵字第12448號所移送併辦者，因與原起訴部分具有
    想像競合犯之裁判上一罪關係，屬同一案件，亦為起訴之效
    力所及，故本院併予審酌。
據上論斷，應依刑事訴訟法第299條第1項前段，刑法第30條第1
項、第339條第1項、第55條前段、第30條第2項、第41條第1項前
段，刑法施行法第1條之1第1項、第2項前段，中華民國九十六年
罪犯減刑條例第2條第1項第3款、第7條、第9條，判決如主文。
本案經檢察官劉邦繡到庭執行職務。
中　　華　　民　　國　　96　　年　　8　　 月　　31　　日
                  刑事第十二庭  審判長法  官  莊深淵
                                      法  官  羅智文
                                      法  官  蔡建興
上正本證明與原本無異。
如不服本判決，應於收送達後10日內向本院提出上訴書狀（應敘
述具體理由並附繕本）。
上訴書狀如未敘述理由，應於上訴期間屆滿後20日內補提理由書
於本院。
                                書記官  廖碩薇
中　　華　　民　　國　　96　　年　　8　　 月　　31　　日
附錄論罪科刑法條
中華民國刑法第30條：
幫助他人實行犯罪行為者，為幫助犯。雖他人不知幫助之情者，
亦同。
幫助犯之處罰，得按正犯之刑減輕之。
中華民國刑法第339條第1項：
意圖為自己或第三人不法之所有，以詐術使人將本人或第三人之
物交付者，處五年以下有期徒刑、拘役或科或併科一千元以下罰
金。
